【裁判字號】    95,上易,334
【裁判日期】    950831
【裁判案由】    毀棄損壞
【裁判全文】
臺灣高等法院高雄分院刑事判決         95年度上易字第334號
上  訴  人
即自訴人    乙○○
被    告    美商艾汾股份有限公司台灣分公司
兼代表人    甲○○
上列上訴人因被告毀棄損壞案件，不服臺灣高雄地方法院95年度
自字第24號中華民國95年3 月31日第一審判決，提起上訴，本院
判決如下：
    主  文
原判決撤銷，發回臺灣高雄地方法院。
    理  由
一、自訴意旨略以：自訴人乙○○之愛貓（名古錐）吃被告美商
    艾汾股份有限公司台灣分公司（下稱：艾汾公司；負責人為
    被告甲○○）的飼料偉嘉愛偉思，因該飼料太鹹，水喝太多
    ，無法排泄。本來吃美士公司的飼料，健健康康，活跳跳，
    好好的大小便多很順，呼吸也很正常，換吃被告美商艾汾股
    份有限公司台灣分公司偉嘉愛偉思的飼料6 天，吃了大小便
    不順、呼吸不正常致死。因認被告艾汾公司出產之飼料有問
    題，導致其愛貓死亡，因認被告艾汾公司及甲○○涉犯刑法
    第354 條毀損罪。
二、按刑法第354 條之毀損罪，依同法第357 條之規定，需告訴
    乃論。又告訴乃論之罪，其告訴應自得為告訴之人知悉犯人
    之時起，於6 個月內為之；又告訴或告訴乃論之罪已不得告
    訴或請求者，不得再行自訴；不得提起自訴而提起者，應諭
    知不受理判決，刑事訴訟法第237 條第1 項、第322 條、第
    334條固分別定有明文。
三、按告訴乃罪之罪，告訴人之告訴，只須指明犯罪事實及表示
    訴追之意思即可，不須指明犯人，故告訴時已向偵查機關指
    明犯罪事實，請求究辦，縱未指明犯人或誤指犯人，仍生告
    訴之效力。查自訴人於93年7 月7 月上午11時45分，在臺灣
    高雄地方法院檢察署，已向該署檢察事務官提出告訴，表明
    因其所有之貓食用案外人黃秀蓁（另經檢察官為不起訴處分
    確定）販售之「寶路公司」（地址：台北市○○區○○路
    19-1 1號2 樓，即艾汾公司登記之公司所在地）生產之「艾
    偉思」飼料，因該飼料太鹹，致該貓於93年4 月14日死亡，
    並提出飼料購買證明及93年4 月15日之病理解剖報告為證，
    此業經本院調閱該署93年度發查字第3163號卷詳核無誤（見
    該卷第3.4 頁）。其申告內容既已指出其所有之貓因食用「
    艾偉思」飼料（被告公司之產品）致死之毀損事實，並表明
    提出告訴之意旨，就此犯罪事實即已提出合法告訴。自訴人
    於上開時地提出告訴時，雖未能正確指出該飼料之生產公司
    名稱「美商艾汾股份有限公司台灣分公司」，且未指明該公
    司負責人甲○○為犯罪行為人，對該告訴之合法性仍無影響
    。從而，本件自訴人所指上開犯罪事實之發生時間為93年4
    月14日，而其於93年7 月7 日已向有犯罪偵查權限之檢察事
    務官提出告訴，並未逾6 個月告訴期間，應可認定。
四、原審判決疏未審究前揭各情，遽認自訴人提起本件自訴已逾
    告訴期間，不得自訴，而諭知本件自訴不受理，尚有未合。
    自訴人上訴意旨執此提起上訴，為有理由，原判決應由本院
    撤銷，並發回原審法院，另為合法妥適之裁判。
五、按「自訴人未委任代理人，法院應定期間以裁定命其委任代
    理人；逾期仍不委任者，應諭知不受理之判決。」刑事訴訟
    法第329 條第2 項固有明文。惟自訴人提起自訴或上訴不合
    法時，得不命補正委任律師為代理人（最高法院94年度第六
    、七次刑事庭會議第捌項參照）。從而，法院於自訴或上訴
    案件並無其他不合法事項時，始須裁定補正律師為自訴代理
    人，經自訴人委任律師為代理人後，始進行實體審理。故有
    無其他不合法事項之審酌，應優先於補正律師為自訴代理人
    之裁定為之。申言之，刑事訴訟法第329 條第2 項規定自訴
    須委任律師為自訴代理人，其意旨無非係防止自訴人濫行起
    訴，浪費司法資源，及避免使被告為應訴而疲於奔命。自訴
    或上訴既有其他不合法事項，即應由法院依職權審酌後，不
    經言詞辯論，逕以程序裁判終結之，無從進行實體審理，衡
    諸上開刑事訴訟法第329 條第2 項之立法意旨，自無裁定命
    自訴人補正律師為代理人之必要。按諸上開最高法院刑事庭
    決議及刑事訴訟法第329 條第2 項之意旨觀之，本件上訴仍
    應由本院先行審酌自訴有無逾告訴期間之不合法事項，如有
    此不合法事項，即應以判決駁回其上訴，無庸裁定命自訴人
    補正律師為代理人。易言之，關於有無告訴逾期之自訴不合
    法事項存在，無論上訴人（自訴人）有無委任律師為代理人
    ，均應由本院優先審酌。本件原審以自訴人提起自訴，已逾
    告訴期間，不得自訴，諭知自訴不受理；自訴人不服，而以
    其自訴並無逾告訴期間之情事，提起上訴。本院審酌後，認
    自訴人之自訴並無逾告訴期間之不合法事項，乃撤銷原判決
    ，並依刑事訴訟法第369 條第1 項但書之規定，將本案發回
    原審法院另為審理，此固與上開自訴或上訴不合法之情形有
    別，然本院為上開自訴有無不合法之審酌後，既認定應撤銷
    原判決，並將本案發回原審法院，則顯已無從進行任何實體
    審理，自無裁定命自訴人補正律師為代理人之必要，併此敘
    明。
據上論結，應依刑事訴訟法第369 條第1 項但書、第372 條，判
決如主文。
中    華    民    國    95    年    8     月    31    日
                  刑事第八庭    審判長法  官  李淑惠
                                      法  官  簡志瑩
                                      法  官  蔡國
以上正本證明與原本無異。
不得上訴。
中    華    民    國    95    年    8     月    31    日
                                      書記官  顏惠華


司法院資訊處製作；財團法人民間司法改革基金會備份。
